臺灣臺中地方法院交通事件裁定　　　 100年度交聲字第2767號
原處分機關　交通部公路總局臺中區監理所
異　議　人
即受處分人　柳曉倩
上列異議人即受處分人因違反道路交通管理處罰條例案件，對於
交通部公路總局臺中區監理所民國100年9月15日為之處分（原處
分案號：中監違字第裁60-1G0000000號），聲明異議，本院裁定
如下：
    主    文
原處分撤銷。
柳曉倩不罰。
    理    由
一、原處分意旨略以：異議人即受處分人柳曉倩（下稱異議人）
    所有車牌號碼3932-WH 號自用小客車，於民國100 年2 月15
    日20時4 分許，在臺中市○○路（文心路- 大墩路）處，因
    「在道路收費停車處所停車不依規定繳費」之違規，為臺中
    市政府交通局掣單逕行舉發。異議人未於期限內到案，本所
    遂於100 年9 月15日以中監違字第裁60-1G0000000號裁決書
    ，依道路交通管理處罰條例第56條第2 項規定，裁處異議人
    罰鍰新臺幣（下同）300 元，逾期則依裁決書處罰主文規定
    裁處等語。
二、聲明異議意旨略以：茲未收到停車罰單及催繳單，特此提出
    聲明異議等語。
三、按汽車駕駛人在道路收費停車處所停車，未依規定繳費，主
    管機關應書面通知駕駛人於7 日內補繳，並收取必要之工本
    費用，逾期再不繳納，處300 元罰鍰，道路交通管理處罰條
    例第56條第2 項定有明文。又汽車駕駛人之行為，有「在道
    路收費停車處所停車，不依規定繳費」情形，當場不能或不
    宜攔截製單舉發者，得逕行舉發；逕行舉發，應記明車輛牌
    照號碼、車型等可資辨明之資料，以汽車所有人為被通知人
    製單舉發，同條例第7 之2 條第1 項第3 款、第4 項亦規定
    明確。準此，凡在道路收費停車處所停車，未依規定繳費，
    當場不能或不宜攔截製單舉發者，即得以汽車所有人為被通
    知人而為逕行舉發，惟於舉發前，應先踐行書面通知補繳之
    程序，即賦予異議人有補繳之機會，倘異議人仍不補繳，始
    得依法舉發處罰之。再按處理違反道路交通管理事件，有關
    文書送達之程序，依行政程序法之規定。送達，於應受送達
    人之住居所、事務所或營業所為之。於應送達處所不獲會晤
    應受送達人時，得將文書付與有辨別事理能力之同居人、受
    僱人或應送達處所之接收郵件人員。送達，不能依前2 條規
    定為之者，得將文書寄存送達地之地方自治或警察機關，並
    作送達通知書2 份，1 份黏貼於應受送達人住居所、事務所
    、營業所或其就業處所門首，另1 份交由鄰居轉交或置於該
    送達處所信箱或其他適當位置，以為送達。前項情形，由郵
    政機關為送達者，得將文書寄存於送達地之郵政機關。寄存
    機關自收受寄存文書之日起，應保存3 個月。違反道路交通
    管理事件統一裁罰基準及處理細則第5 條、行政程序法第72
    條第1 項前段、第73條第1 項、第74條亦分別載有明文。
四、經查：
  (一)本案異議人所有系爭自小客車曾因經臺中市政府交通局認定
    於100 年2 月15日20時4 分許，在臺中市○○路（文心路-
    大墩路）處，有「在道路收費停車處所停車不依規定繳費」
    違規，經臺中市政府交通局停車管理處掣單逕行舉發之情，
    有臺中市政府交通局中市交停管字第1G0000000 號舉發違反
    道路交通管理事件通知單影本1 紙、臺中市停車管理處 100
    年10月5 日中市停管字第1000012494號函在卷可稽。
  (二)異議人固不否認於上開時間、地點停車未繳納停車費用，惟
    以未曾收受停車費補繳通知單一節置辯。查異議人戶籍於99
    年6 月7 日即自臺中市○區○○街124 號遷至臺中市○里區
    ○○路○段6714巷101 號，迄今未再有遷徙紀錄，而該址並
    經異議人於異議狀內自書為其住所一情，有戶役政系統個人
    資料查詢結果、全戶戶籍資料（完整姓名）查詢結果及聲明
    異議狀各1 份附卷可參，是揆諸上開違反道路交通管理事件
    統一裁罰基準及處理細則第5 條及行政程序法第72條規定，
    就異議人本件停車未繳費，主管機關即臺中市政府交通局所
    應寄發補繳通知書、交通違規行為所開立之舉發違反道路交
    通管理事件通知單，及原處分機關所開立之裁決書均應向異
    議人上開住所送達，方為適法。然查，臺中市市政府交通局
    就本件之停車費之補繳通知單，雖已於「100 年3 月31日」
    送達於異議人所設之臺中市○區○○街124 號車籍地，且因
    未獲會晤異議人本人亦無受領文書之同居人、受僱人或應受
    送達處所接受郵件人員，而於「100 年4 月1 日」寄存於臺
    中大智郵局，有臺中市停車管理處100 年10月31日中市停管
    字第1000013492號函暨所檢附裁罰明細資料查詢、臺中市政
    府交通局ZZＺ000000000 000號停車費補繳通知單送達證書及
    汽車車籍查詢資料各1 份附卷可參。然異議人既於99年6 月
    7 日即已遷出車籍地而設籍於「臺中市○里區○○路○段
    6714巷101 號」，臺中市政府交通局未予查明，遽向「臺中
    市○區○○街124 號」而為寄送本件停車費之補繳通知單，
    參照上開說明，該送達顯非合法。
  (三)又本件異議人之車籍地址雖仍登記為臺中市○區○○街12 4
    號，未隨其戶籍變動而辦理變更，有汽車車籍查詢資料在卷
    可佐，然汽車所有人住所有異動情形而未依法向監理機關申
    報，為應否依道路交通管理處罰條例第16條第1 項規定處予
    罰鍰之問題，尚難執為已合法送達舉發之依據。從而，本件
    停車費之補繳通知單既未依法寄至異議人上開住所地，其送
    達即屬不合法，自難認已完成送達程序。
  (四)綜上所述，本件異議人固有於前揭之時間，停放於上開地點
    未繳費之事實，然補繳通知單既未合法送達予異議人收受，
    當不生合法催繳之效力，即不符合道路交通管理處罰條例第
    56條第2 項所定之處罰要件，原處分機關未予查明，遽為本
    件裁罰，尚有未洽。異議人之異議為有理由，爰撤銷原處分
    ，並為異議人不罰之諭知。至本件異議人本件停車費及補繳
    手續費未繳納部分，自當退由舉發機關重新踐行催繳通知單
    之合法送達程式，附此敘明。
五、據上論斷，應依道路交通管理處罰條例第87條第2 項、道路
    交通事件處理辦法第19條，裁定如主文。
中    華    民    國   100    年    11    月    9     日
                      交通法庭  法  官  簡婉倫
以上正本證明與原本無異。
如不服本裁定應於送達後5日內向本院提出抗告狀。
                                書記官  許千士
中    華    民    國   100    年    11    月    9     日